【裁判字號】    88,易,4296
【裁判日期】    890127
【裁判案由】    詐欺
【裁判全文】
臺灣板橋地方法院刑事判決                        八十八年度易字第四二九六號
    公  訴  人  臺灣板橋地方法院檢察署檢察官
    被      告  丙○○原名林.
右列被告因詐欺案件，經檢察官提起公訴（八十八年度偵字第六九三五號），本院判
決如左：
    主  文
丙○○意圖為自己不法之所有，以詐術使人將本人之物交付，處有期徒刑肆月，緩刑
肆年。
    事  實
一、緣丁○○曾於民國八十七年八月間，交給丙○○（原名林建男，於民國八十八年
    九月間改名為丙○○）附表所示金額、日期欄尚未填寫，然發票人欄已蓋妥「丁○○」私章之支票，委託丙○○以該支票代渠向他人借錢後轉交給渠，並授權丙○○按所借金額填寫上開支票之金額與日期欄。然丙○○竟意圖為自己不法之所
    有，明知渠向他人以替丁○○借錢之名義借得金錢後不會轉交給丁○○，且亦明
    知自己無償債能力，不可能兌現交給債權人之上開支票，竟於八十七年八月間向
    丁○○之朋友江洐璽佯稱丁○○要借新臺幣（下同）五十萬元，使甲○○陷於錯
    誤，信以為真，即於八十七年八月十五日至丙○○位於臺北縣土城市○○路○段
    一二一號八樓之居處，共交付丙○○五十萬元，丙○○利用不知情之妻乙○○在
    附表所示支票之金額欄與日期欄分別填寫「五十萬元」與「八十七年九月二十日
    」完成發票行為後，由丙○○將該支票交予江洐璽。丙○○取得甲○○所交付之
    五十萬元後，並未將之轉交予丁○○，迨支票屆期，丙○○未將金錢存入支票帳
    戶，支票經提示不獲付款，丙○○又避不見面，甲○○始知受騙。
二、案經被害人甲○○告訴臺灣板橋地方法院檢察署檢察官偵查起訴。
    理  由
一、訊據被告丙○○固坦承於右開時地向告訴人甲○○說要幫丁○○借錢，告訴人交
    予渠五十萬元，渠曾利用不知情之妻乙○○在附表所示支票之金額欄與日期欄分
    別填寫「五十萬元」與「八十七年九月二十日」完成發票行為後，由渠將該支票
    交予告訴人，然渠並未將五十萬元轉交給丁○○等情，惟矢口否認有何詐欺犯行
    ，辯稱：「我沒有詐欺之意。」。惟查：右揭犯罪事實，業據告訴人於偵審中指
    訴稽詳。抑且，證人丁○○到庭具結證稱：「（支票是否交給被告林建男？）是
    的，我交給他時只有蓋印章但沒有填金額，當時我是交給他請他幫我借錢，我是
    請他幫我借錢後，然後再於支票上填入金額，但被告跟我說借不到錢，我就說支
    票暫時先放在你那邊，等借到錢再給我錢，但他都沒有給我錢，我也不知他跟告
    訴人借錢之事，如他幫我借到錢並給我，應由我存錢入該帳戶內。被告從未跟我
    說有向告訴人借到錢之事，也沒有將錢交給我過。因他未把錢交給我，所以我認
    為他應自行將錢存入支票戶頭內。」等語（見本院八十九年一月十四日審判筆錄
    ）。足徵被告自始即存有以替丁○○借錢之名義借錢，俟借到錢後不可能轉交予
    丁○○之詐欺犯意，而被告於自告訴人處借得五十萬元後，渠並未將之轉交給丁○○，致丁○○不知應將五十萬元存入附表所示之支票帳戶內，且被告亦未自行
    將五十萬元存入該支票帳戶內，致告訴人屆期提示上開支票無法兌現；易言之，
    被告自始即知支付能力不足，竟欺騙告訴人係代丁○○借錢，並交付附表所示丁○○為發票人名義之支票，且於取得告訴人交付之五十萬元後，竟未將之轉交予
    丁○○，致丁○○未將款項存入該帳戶內，且被告亦未將五十萬元存入前開帳戶
    使告訴人得以兌現前開支票，則被告持附表所示之支票向告訴人借錢，應認有施
    用詐術。參以，告訴人當時係相信被告所言，謂彼係幫丁○○借錢，渠始將五十
    萬元交給被告，否則渠不會交予被告五十萬元等情，業據告訴人到庭結證明確（
    見本院八十九年一月十四日審判筆錄）。此外，復有附表所示之支票與退票理由
    單（均影本）在卷足佐（見偵查卷第三頁反面）。稽諸前揭事證，被告所辯，無
    非事後畏罪卸責之虛詞，本案事證明確，被告犯行堪以認定，應予依法論科。
二、核被告所為，係犯刑法第三百三十九條第一項之意圖為自己不法之所有，以詐術
    使人將本人之物交付之詐欺取財罪。被告利用不知情之妻乙○○在附表所示支票
    之金額欄與日期欄上填寫「五十萬元」與「八十七年九月二十日」等字，完成發
    票行為後由被告持之向告訴人詐得五十萬元，為間接正犯。爰審酌被告犯罪之動
    機、目的、手段、品性、生活狀況、智識程度、犯罪所生之損害，犯後飾詞卸責
    、態度不佳等一切情狀，量處如主文所示之刑，以示懲儆。末查被告前未曾受有
    期徒刑以上刑之宣告，有臺灣高等法院檢察署刑案紀錄簡覆表在卷可按，因一時
    失慮，偶罹刑典，事後已與告訴人達成和解，業經告訴人證述在卷（見本院八十
    九年一月十四日審判筆錄），被告經此偵審程序及罪刑之宣告後，應知警惕而無
    再犯之虞，本院因認暫不執行其刑為當，予以宣告緩刑四年，用啟自新。
據上論斷，應依刑事訴訟法第二百九十九條第一項前段，刑法第三百三十九條第一項
、第七十四條第一款，罰金罰鍰提高標準條例第一條前段，判決如主文。
本案經檢察官黃蘭雅到庭執行職務。
中      華      民      國    八十九    年    一    月  二十七    日
臺灣板橋地方法院刑事第四庭
                                            法  官  許必奇
得於十日內提起上訴。
附錄：刑法第三百三十九條第一項。
附表：支票
┌──┬───────┬──────┬─────┬───┬───┬───┐
│編號│發    票    日│帳        號│ 票    號 │發票人│付款人│ 金額 │
├──┼───────┼──────┼─────┼───┼───┼───┤
│    │八十七年九月二│一四八八００│ＨＭ０一五│丁○○│板信商│五十萬│
│ 一 │十日          │０          │二八四六  │      │業銀行│元    │
│    │              │            │          │      │華江分│      │
│    │              │            │          │      │行    │      │
└──┴───────┴──────┴─────┴───┴───┴───┘
右正本證明與原本無異。
                                          書記官    高玉彬
中      華      民      國      八十九      年    一    月  三十一    日
刑法第三百三十九條第一項：
意圖為自己或第三人不法之所有，以詐術使人將本人或第三人之物交付者，處五年以
下有期徒刑、拘役或科或併科一千元以下罰金。


司法院資訊處製作；財團法人民間司法改革基金會備份。
